【裁判字號】    99,交聲,105
【裁判日期】    990406
【裁判案由】    違反道路交通管理處罰條例聲明異議
【裁判全文】
臺灣士林地方法院交通事件裁定         99年度交聲字第105號
原處分機關  臺北市交通事件裁決所
異  議  人
即受處分人  甲○○
上列異議人即受處分人因違反道路交通管理處罰條例案件，對於
臺北市交通事件裁決所民國98年12月1 日所為之處分（原處分案
號：北市裁催字第裁22-C00000000號），聲明異議，本院裁定如
下：
    主  文
原處分撤銷。
甲○○不罰。
    理  由
一、按法院受理交通事件，準用刑事訴訟法之規定，道路交通管
    理處罰條例第89條前段定有明文。又最高法院76年臺上字第
    4986號判例意旨揭示「認定犯罪事實所憑之證據，雖不以直
    接證據為限，間接證據亦包括在內。然而無論直接證據或間
    接證據，其得為訴訟上之證明者，須於通常一般之人均不致
    有所懷疑，而得確信其為真實之程度者，始得據為有罪之認
    定。倘其證明尚未達到此一程度，而有合理之懷疑存在，而
    無從使事實審法院得有罪之確信時，即應由法院為諭知被告
    無罪之判決。」於法院審理行為人違反道路交通管理處罰條
    例案件時，自有其適用。易言之，法院於審理行為人違反道
    路交通管理處罰條例案件，當踐行完畢調查證據程式後，為
    事實之認定時，如就原處分機關所認定之行為人違規事實仍
    有合理之懷疑，而無法百分之百確信行為人確有該當於道路
    交通管理處罰條例各該處罰條文之構成要件事實時，此際即
    應依訴訟上之待證事實「倘有懷疑，則從被告之利益作解釋
    」之證據法則，作對受處分人有利之認定。
二、原處分意旨略以：本件異議人即受處分人甲○○於民國98年
    9 月12日19時28分許，駕駛車牌號碼BAZ-703 號重型機車行
    經臺北縣汐止市○○○路與南陽街口，經臺北縣政府警察局
    汐止分局社后派出所警員當場攔停舉發其有「闖紅燈」之違
    規，經原處分機關即臺北市交通事件裁決所依道路交通管理
    處罰條例第53條第1 項，於98年4 月30日裁處異議人應罰鍰
    新臺幣（下同）4,500 元，並依同條例第63條第1 項第3 款
    記違規點數3 點。
三、異議意旨略以：伊當時是綠燈轉黃燈時通過路口，通過停止
    線時，伊仍清楚看見左前方燈號為黃燈，伊並未闖紅燈。員
    警取締位置係在騎樓內，距離上開停止線約50公尺，道路旁
    有多條電線桿及停放車輛，員警應無法判定行經機車有無闖
    紅燈，況伊通過路口時係黃燈，路口寬度未逾10公尺，以伊
    時速40公里通過路口約4 秒，到達員警舉發處時，燈號必定
    已經轉換成紅燈，本件舉發係屬警方誤判，伊當時已向員警
    反映，但不被理會，且伊當時僅拒絕簽名，未拒絕收受罰單
    ，不料無端被裁罰最高額，為此聲明不服等語。
四、經查：
(一)證人即舉發本件違規之臺北縣政府警察局汐止分局社后派出
    所警員乙○○到庭結證稱：「（問：本件舉發通知單是否你
    舉發？）是。」、「（問：舉發的情形為何？）當時路口的
    紅燈約壹個週期都是30秒，我們是排取締違規勤務，我站在
    福德二路路口，福德二路的號誌已經變成紅燈後約3 秒我才
    攔停受處分人，我是站在離紅綠燈30公尺處，他紅燈3 秒後
    仍然闖過來，我才攔他。」、「（問：當時除了你，還有誰
    與你一起執勤？）丙○○。」、「（問：是你攔停還是丙○
    ○攔停？）我。」、「（問：當時攔停的是否在卡拉OK店的
    位置？）在卡拉OK店的前方，在受處分人所附照片中計程車
    的前面，距離路口約30公尺。」、「（問：卡拉OK店是在計
    程車的更裡面？）在隔約2 間房子的距離。」、「（問：就
    你當時所站的位置，你的視線是否會受到阻礙？）不會。」
    、「（問：受處分人的異議狀提到，當時通過時是黃燈標誌
    ，你是否可能在黃燈變成紅燈的瞬間才看路口？）我是先看
    號誌變成紅燈才看路口，才會去攔停闖紅燈的車輛，不是先
    攔下車輛才去看號誌，我攔停他後，有請他看背後號誌，讓
    他看是紅燈，丙○○有錄音，他一直辯稱是黃燈騎過來的。
    」、「（問：當時攔停他時，天氣如何？）晴天，但我攔他
    時已經是晚上7 點半左右。」、「（問：那附近有無路燈？
    ）有。」、「（問：因為你站的位置，距離路口有30公尺，
    有無可能你看號誌變成紅燈時，實際上車子已經在路口中？
    ）路口不會很大，約我現在到書記官的位置。正常如果騎機
    車，時速40公里到路口不用1秒 就可以過路口，我是紅燈過
    3 秒才攔。」等語（見本院99年2 月4 日訊問筆錄）。又證
    人即一同舉發本件違規之臺北縣政府警察局汐止分局社后派
    出所警員丙○○到庭結證稱：「（問：本件舉發通知單是否
    你陪同乙○○舉發？）是。」、「（問：你有看到他闖紅燈
    的經過？）我看到他通過路口時已經是紅燈。」、「（問：
    就異議人表示，當時可能是紅燈、黃燈變換當下，你們是否
    可能誤判？）當時是看到已經紅燈才會攔下。」等語（見本
    院99年3 月12日訊問筆錄）。
(二)依上開證述，證人乙○○固證稱：當時攔停的位置是距離路
    口約30公尺處，其係先看號誌變成紅燈才看路口，才會去攔
    停闖紅燈的車輛，並非先攔下車輛才去看號誌，是紅燈過3
    秒才攔受處分人，證人丙○○亦證稱其看到受處分人通過路
    口時已經是紅燈等語。惟依異議狀附現場照片所示，自員警
    站立之卡拉OK店前方位置至系爭福德二路與南陽街口間，確
    實有一排電線桿，該店面門口騎樓復設有招牌等遮蔽物，自
    員警站立之處往系爭路口觀看，路面上一旦有車輛，即不易
    看清受處分人行駛方向道路右側之情形（見本院卷第9 頁至
    第12頁），況受處分人係騎乘體積較小之機車，並係靠右遵
    行於上開道路上，員警之視線極易被上述遮蔽物阻擋。又受
    處分人通過停止線時，有可能為黃燈，因黃燈秒數不過2 、
    3 秒，機車通過路口過程中始變為紅燈，外觀上即會顯示受
    處分人騎乘機車通過路口時已是紅燈之情形。而員警於看到
    紅燈時才觀看路口狀況，視線移轉之過程中，亦已有1 、2
    秒之差，即有可能因此看到受處分人通過路口時，燈號已轉
    為紅燈而誤判之情形。綜上所述，依證人之證言既無法確定
    受處分人於行車號誌顯示為圓形紅燈時，猶仍超越停止線進
    入路口，自不能以「先看號誌變成紅燈後約3 秒才看路口，
    受處分人通過路口時已經是紅燈」來推斷受處分人是否確有
    闖紅燈之行為。是舉發警員雖與受處分人並無嫌怨，並無任
    意虛偽舉發之情，然於目視舉發，尚非無上述視線遮蔽及時
    間落差而致誤判受處分人越過停止線時路口燈號之可能，則
    異議人所稱是黃燈時通過路口，並未闖紅燈之情形，不無可
    能。是依前揭訴訟上之待證事實「倘有懷疑，則從被告之利
    益作解釋」之證據法則，本件自應作對異議人有利之認定。
五、綜上所述，本院因認異議人之異議為有理由，爰依法撤銷原
    處分，並另為異議人不罰之諭知，以資適法。
六、據上論斷，應依道路交通案件處理辦法第20條前段裁定如主
    文。
中    華    民    國    99    年    4     月    6     日
                    交通法庭法  官  李正紀
以上正本證明與原本無異。
如不服本裁定，應於裁定送達五日內，向本院提出抗告狀。
                            書記官  黃瓊芳
中    華    民    國    99    年    4     月    6     日

司法院資訊處製作；財團法人民間司法改革基金會備份。
